臺灣雲林地方法院刑事裁定
111年度聲字第228號
聲  請  人  臺灣雲林地方檢察署檢察官
受  刑  人  康佳浩




上列聲請人因受刑人數罪併罰有二裁判以上，聲請定其應執行之
刑（111年度執字第544號），本院裁定如下：
    主  文
康佳浩所犯如附表所示之罪刑，應執行有期徒刑壹年玖月。
    理  由
一、聲請意旨略以：受刑人康佳浩因違反洗錢防制法等案件，先
    後經法院判決確定如附表所示，應依刑法第53條及第51條第
    5款規定，定其應執行之刑，爰依刑事訴訟法第477條第1項
    聲請定其應執行刑等語。
二、按裁判確定前犯數罪者，併合處罰之。但有下列情形之一者
    ，不在此限：一、得易科罰金之罪與不得易科罰金之罪。二
    、得易科罰金之罪與不得易服社會勞動之罪。三、得易服社
    會勞動之罪與不得易科罰金之罪。四、得易服社會勞動之罪
    與不得易服社會勞動之罪。前項但書情形，受刑人請求檢察
    官聲請定應執行刑者，依第51條規定定之；數罪併罰，分別
    宣告其罪之刑，若宣告多數有期徒刑者，於各刑中之最長期
    以上，各刑合併之刑期以下，定其刑期。但不得逾30年。刑
    法第50條、第53條、第51條第5款分別定有明文。次按裁判
    確定前犯數罪併合處罰之案件，有2以上裁判，應依刑法第5
    1條第5款至第7款定應執行之刑，茍經檢察官聲請時，最後
    事實審法院即應以裁定定其應執行之刑，殊不能因數罪中之
    一部分犯罪之刑業經執行完畢，即謂與刑法第50條規定「裁
    判確定前犯數罪者，併合處罰」之要件不符（最高法院100
    年度台抗字第968號裁定要旨參照）；至數罪併罰之數刑罰
    有已執行完畢部分，因嗣後與他罪合併定應執行刑，而由檢
    察官換發執行指揮書執行應執行刑者，其前已執行之有期徒
    刑部分，僅應予扣除而已（最高法院93年度台非字第298號
    判決要旨、102年度台抗字第417號裁定意旨參照）。再按刑
    事訴訟法第370條第2項、第3項，已針對第二審上訴案件之
    定應執行刑，明定有不利益變更禁止原則之適用；而分屬不
    同案件之數罪併罰有應更定執行刑之情形，倘數罪之刑，曾
    經定應執行刑，再與其他裁判宣告之刑定應執行刑時，在法
    理上亦同受此原則之拘束。亦即，另定之執行刑，其裁量所
    定之刑期，不得較重於前定之執行刑加計後裁判宣告之刑或
    所定執行刑之總和（最高法院109年度台抗字第1291號裁定
    意旨參照）。又數罪併罰中之一罪，依刑法規定得易科罰金
    ，若因與不得易科之他罪併合處罰結果而不得易科罰金時，
    原可易科部分所處之刑，自亦無庸為易科折算標準之記載（
    司法院大法官釋字第144、679號解釋意旨參照）。
三、經查：
  ㈠按幫助犯係從屬於正犯而成立，以正犯已經犯罪為要件，故
    幫助犯並非其幫助行為一經完成，即成立犯罪，必其幫助行
    為或其影響力持續至正犯實施犯罪始行成立，有關追訴權時
    效，告訴期間等，亦自正犯完成犯罪時開始進行（最高法院
    96年度台非字第312號、97年度台非字第156號判決意旨參照
    ）。從而，法院辦理聲請定應執行刑案件，應循據上揭基準
    為之，並以正犯完成犯罪之時點為幫助犯犯罪日期之認定。
    又刑法第53條所謂「數罪併罰，有2裁判以上者，依第51條
    之規定，定其應執行之刑」，係以2裁判以上所宣告之數罪
    ，均在裁判確定前所犯為要件。但行為有時具有延時性（例
    如繼續犯、接續犯、集合犯及已刪廢之連續犯），或行為與
    結果之發生具有距離（例如加重結果犯），若此等行為（甲
    罪）之一部分發生之始，雖在乙罪判決確定之前，而甲罪行
    為終了或結果發生，卻在乙罪判決確定之後，若乙罪和其他
    丙罪具有數罪併罰、合併定應執行刑之情形，且係以乙罪判
    決確定日為準者，則僅能就乙、丙罪合併定其應執行刑，尚
    不能逕將甲罪納入，合併定應執行刑（最高法院108年度台
    抗字第1267號裁定意旨參照）。本件受刑人所犯如附表編號
    1至5所示之罪，依卷附臺灣高等法院107年度上訴字第3103
    號確定判決及本院110年度虎簡字第185號確定判決所示，受
    刑人於上開案件中所犯者，分別係幫助詐欺取財罪及幫助洗
    錢罪，揆諸前揭見解，自應以正犯之犯罪行為時間，即詐欺
    集團成員藉由受刑人之幫助，著手實行詐欺取財、洗錢行為
    至結果發生，以此認定受刑人之犯罪行為時間。又針對受刑
    人所犯如附表一編號1至4所示之罪，依臺灣高等法院107年
    度上訴字第3103號判決附表一所示，詐欺正犯以受刑人於同
    一次提供之帳戶詐得不同被害人匯入款項之時間有別，考諸
    前揭最高法院裁定意旨，認應以詐欺正犯使用受刑人所提供
    之帳戶詐得最後一位被害人匯入款項（最後犯罪結果發生）
    之時間，為受刑人之犯罪行為時間。準此，聲請人認受刑人
    犯如附表編號1至4所示之罪之犯罪時間，係其歷次交付帳戶
    而為幫助行為之時間，容有誤會，則本件附表編號1至4「犯
    罪日期」欄之行為時間，自應更正為該案詐欺正犯之行為時
    間，依序為「民國104年12月25日」、「104年12月2日」、
    「104年12月24日」、「105年12月1日」，先予敘明。
  ㈡本件受刑人因違反洗錢防制法等案件，先後經臺灣高等法院
    及本院判處如附表所示之刑，並均經分別確定在案，且各罪
    俱係於附表編號1所示判決確定日期（108年12月19日）前所
    為，就上開各案犯罪事實為最後判決之法院復為本院，有各
    該判決書及臺灣高等法院被告前案紀錄表各1份在卷可稽，
    而其中附表編號1至4所示之罪係處得易科罰金之刑，附表編
    號5所示之罪則處不得易科罰金（但得易服社會勞動）之刑
    ，合於刑法第50條第1項但書第1款之情形，依同條第2項規
    定，須經受刑人請求檢察官聲請定其應執行刑，始得依同法
    第51條規定定之。茲受刑人已具狀請求檢察官就如附表所示
    之罪聲請合併定應執行刑，有其親簽並按捺指印之臺灣雲林
    地方檢察署刑法第50條第1項但書案件是否請求定應執行刑
    調查表1份在卷足憑（見本院卷第15至16頁），則聲請人據
    此聲請定其應執行之刑，於法即無不合，應予准許。另受刑
    人所犯如附表編號1至4所示之罪固已執行完畢，有上開前案
    紀錄表存卷可按（見本院卷第6頁），惟揆諸前揭說明，仍
    得與附表編號5所示之罪合併定其應執行刑。又受刑人所犯
    如附表編號1至4所示之罪，雖曾經臺灣高等法院以107年度
    上訴字第3103號判決定應執行有期徒刑1年6月（得易科罰金
    ）確定在案，有該判決及上開前案紀錄表存卷可參，然依上
    說明，仍得與附表編號5所示之罪合併定應執行之刑，而本
    院就附表所示之5罪再為定應執行刑之裁定時，除不得逾越
    刑法第51條第5款所定界限外，亦不得重於曾定應執行刑加
    計其他宣告刑之總和。爰斟酌受刑人各次犯罪之時間、情節
    、行為次數、行為方式、法益侵害情況、所犯罪名及罪質異
    同、加重效益，對於受刑人所犯數罪為整體非難評價，兼衡
    受刑人對於本件定刑所陳述之意見（見本院卷第15頁），於
    不逾越內、外部界限之範圍內，定其應執行之刑如主文所示
    。至受刑人所犯如附表編號1至4所示之罪雖經法院判處得易
    科罰金之刑，然既與不得易科罰金之刑合併定應執行刑，揆
    之前揭說明，自無庸再為易科罰金折算標準之諭知。末以，
    如附表編號5所示之罪，固另宣告併科罰金之刑，然本件既
    無刑法第51條第7款所謂宣告多數罰金之情形，即應併予執
    行，尚無定應執行刑之問題，附此敘明。
四、依刑事訴訟法第477條第1項、刑法第50條第1項但書第1款、
    第2項、第53條、第51條第5款，裁定如主文。
中　　華　　民　　國　　111 　年　　3 　　月　　31　　日
                  刑事第三庭  法  官  蘇珈漪
以上正本證明與原本無異。
如不服本裁定，應於裁定送達後5日內向本院提出抗告狀。
                              書記官  曾百慶
中　　華　　民　　國　　111 　年　　3 　　月　　31　　日

【附表：受刑人康佳浩定應執行刑案件一覽表】
編      號  1 2 3 罪      名  幫助詐欺取財罪 幫助詐欺取財罪 幫助詐欺取財罪 宣  告  刑   有期徒刑5月，如易科罰金，以新臺幣1,000元折算1日 有期徒刑5月，如易科罰金，以新臺幣1,000元折算1日 有期徒刑5月，如易科罰金，以新臺幣1,000元折算1日 犯 罪 日 期  104年12月25日（聲請書誤載為104年11月間，應予更正） 104年12月2日（聲請書誤載為104年11月19日，應予更正） 104年12月24日（聲請書誤載為104年11月18日，應予更正） 偵 查 機 關 年 度 案 號  臺北地檢105年度偵字第14961、15249、15563、21703、22220號、105年度偵續字第513號 臺北地檢105年度偵字第14961、15249、15563、21703、22220號、105年度偵續字第513號 臺北地檢105年度偵字第14961、15249、15563、21703、22220號、105年度偵續字第513號  最  後事實審 法    院 臺灣高等法院 臺灣高等法院 臺灣高等法院  案    號 107年度上訴字第3103號 107年度上訴字第3103號 107年度上訴字第3103號  判決日期 108年12月19日 108年12月19日 108年12月19日   確  定  判  決 法    院 臺灣高等法院 臺灣高等法院 臺灣高等法院  案    號 107年度上訴字第3103號 107年度上訴字第3103號 107年度上訴字第3103號  判    決 確定日期 108年12月19日 108年12月19日 108年12月19日 備             註  ⑴編號1至4，前經臺灣高等法院以107年度上訴字第3103號判決定應執行有期徒刑1年6月，如易科罰金，以新臺幣1,000元折算1日確定 ⑵臺北地檢109年度執字第1683號（已易科罰金執行完畢）   

編      號  4 5 罪      名  幫助詐欺取財罪 幫助洗錢罪 宣  告  刑   有期徒刑5月，如易科罰金，以新臺幣1,000元折算1日 有期徒刑4月，併科罰金新臺幣40,000元，罰金如易服勞役，以新臺幣1,000元折算1日 犯 罪 日 期  105年12月1日（聲請書誤載為104年11月下旬，應予更正） 108年5月21日 偵 查 機 關 年 度 案 號  臺北地檢105年度偵字第14961、15249、15563、21703、22220號、105年度偵續字第513號 雲林地檢110年度偵字第3553號  最  後事實審 法    院 臺灣高等法院 臺灣雲林地方法院  案    號 107年度上訴字第3103號 110年度虎簡字第185號  判決日期 108年12月19日 111年1月11日   確  定  判  決 法    院 臺灣高等法院 臺灣雲林地方法院  案    號 107年度上訴字第3103號 110年度虎簡字第185號  判    決 確定日期 108年12月19日 111年2月21日 備             註  ⑴編號1至4，前經臺灣高等法院以107年度上訴字第3103號判決定應執行有期徒刑1年6月，如易科罰金，以新臺幣1,000元折算1日確定 ⑵臺北地檢109年度執字第1683號（已易科罰金執行完畢） 雲林地檢111年度執字第544號